【裁判字號】    99,交抗,129
【裁判日期】    990713
【裁判案由】    聲明異議
【裁判全文】
臺灣高等法院臺南分院交通事件裁定     99年度交抗字第129號
抗  告  人  甲○○
即異 議 人
上列抗告人因違反道路交通管理處罰條例案件，不服臺灣臺南地
方法院中華民國99年5月20日所為裁定（99年度交聲字第503號）
，提起抗告，本院裁定如下：
    主  文
抗告駁回。
    理  由
一、受處分人（異議人）甲○○於原法院聲明異議意旨略以：異
    議人並未看到紅燈，因此從未承認闖紅燈，警方所提供之兩
    張照片，第1張根本看不出是誰闖紅燈，第2張則是異議人被
    攔下來後所拍攝的照片，如果只憑這2張照片就要說異議人
    闖紅燈，異議人實難接受，為此聲明異議等語。
二、原裁定意旨略以：
  (一)按汽車駕駛人，行經有燈光號誌管制之交岔路口闖紅燈者，
    處新臺幣（下同）1,800元以上5,400元以下罰鍰；並記違規
    點數3點，道路交通管理處罰條例第53條第1項、第63條第1
    項第3款分別定有明文。
  (二)異議人駕駛車牌號碼555-XU號營業一般小客車，於民國99年
    2月11日15時1分許，行經臺南市○○路○段與立德十一路之
    交岔路口時，因闖紅燈，經臺南市警察局第一分局（下稱舉
    發機關）警員攔停製單舉發，嗣經移送機關即交通部公路總
    局嘉義區監理所臺南監理站（下稱原處分機關）以其違規事
    證明確，依道路交通管理處罰條例第53條第1項、第63條第1
    項第3款（原處分漏載第1項第3款）及違反道路交通管理事
    件統一裁罰基準表之規定，裁處異議人罰鍰2,900元，並記
    違規點數3點等情，有臺南市警察局99年2月11日南市警交字
    第S00000000號舉發違反道路交通管理事件通知單及原處分
    機關99年4月7日嘉監南字第裁74-S00000000號裁決書各1份
    附卷可稽。
  (三)異議人雖否認有闖紅燈之行為，惟此業據本件舉發警員曾昭
    賢於原審調查時到庭證稱：「當時我們執行交通稽查勤務，
    我們站在大同路二段南向北行駛往市區○○路的方向的路邊
    ，我們稽查位置在大同路二段95號之2，即7-11便利商店前
    面，我們監控的是大同路二段與立德十一路口的紅綠燈，我
    們看到在紅綠燈的燈號轉變為紅燈之後，機車都已經停下來
    ，卻有壹台營小客車沒有停下來，繼續穿過停等線，並朝我
    的方向開過來，所以我們便以手勢攔查他，並無鳴笛或揮旗
    。攔下營小客車之後，我們告知他『闖紅燈』的事實，請他
    出示證件，就依規定舉發他。」等語在卷，並當庭提出本件
    交通違規之採證光碟，嗣經原審另依職權勘驗違規當時警員
    所拍攝之採證錄影光碟之結果，經播放檔名「555-XU闖紅燈
    .MOD」之錄影內容，見：「畫面00:00:00秒時，大同路二段
    南北雙向道路上有多輛汽、機車通行中，畫面00:00:01秒時
    ，大同路二段與立德十一路交岔路口之大同路方向（北往南
    ）交通號誌轉換為紅燈及左轉綠燈，一輛行駛於大同路二段
    北往南車道上之黑色自小客車減速停車等待紅燈；畫面00:
    00:04秒時，一輛行駛於大同路二段上（南向北方向）之黃
    色計程車直行通過上開路口，向警員方向行駛；畫面00:00:
    07秒時，警察站出揮動手中指揮棒，並指示車輛向前靠邊停
    車，期間並向駕駛人稱闖紅燈；畫面00:00:31秒時，見該車
    車牌號碼為555-XU號，畫面00:01:00秒時，警員告知計程車
    司機其闖紅燈，該司機答稱其趕著載個人，其係辛苦人（臺
    語），之後稱其沒有看到紅燈等語。」此有原審99年5月13
    日勘驗筆錄在卷可稽。經審酌上開勘驗內容，該車牌號碼55
    5-XU號計程車駕駛人於99年2月11日15時1分許，在臺南市○
    ○路○段與立德11路之交岔路口處確實有闖紅燈，核與舉發
    警員即證人曾昭賢之證述相符，是異議人確有闖紅燈之違規
    行為，堪可認定。
  (四)綜上所述，異議人駕駛車牌號碼555-XU號營業一般小客車，
    於上開時地確有闖紅燈之違規行為，且上開舉發通知單上所
    載應到案日係99年2月26日，距異議人於99年3月1日向原處
    分機關提出陳訴時，經核已逾越應到案期限而在30日內，則
    原處分機關裁決時依道路交通管理處罰條例第53條第1項、
    第63條第1項第3款（原處分漏載第1項第3款）及違反道路交
    通管理事件統一裁罰基準表之相關內容，以異議人逾越應到
    案期限30日內，而對異議人處以基準表內所定之罰鍰2,900
    元，及記違規點數3點之處分，於法核無違誤。本件異議為
    無理由，應予駁回。
三、本件抗告意旨略以：本件既然有警方採證光碟為證，原審何
    不當庭勘驗以令抗告人心服口服。又本件闖紅燈之證據何在
    ，若無物證，縱然長篇大論、引經論典又有何用。是抗告人
    申請勘驗採證光碟，如果不能或模糊不清，請即依法撤銷原
    處分云云。
四、按汽車駕駛人，行經有燈光號誌管制之交岔路口闖紅燈者，
    處新臺幣（下同）1,800元以上5,400元以下罰鍰；並記違規
    點數3點，道路交通管理處罰條例第53條第1項、第63條第1
    項第3款分別定有明文。
五、經查：
  (一)抗告人駕駛車牌號碼555-XU號營業一般小客車，於上開時地
    因闖紅燈，經舉發機關警員攔停製單舉發，並經原處分機關
    裁處如前所述之裁罰等情，有臺南市警察局99年2月11日南
    市警交字第S00000000號舉發違反道路交通管理事件通知單
    及原處分機關99年4月7日嘉監南字第裁74-S00000000號裁決
    書各1份附卷可稽（見原審卷第19至20頁）。
  (二)又查，抗告人有於上開時地闖紅燈之事實，業據本件舉發警
    員曾昭賢於原審調查時到庭證稱：「當時我們執行交通稽查
    勤務，我們站在大同路二段南向北行駛往市區○○路的方向
    的路邊，我們稽查位置在大同路二段95號之2，即7-11便利
    商店前面，我們監控的是大同路二段與立德十一路口的紅綠
    燈，我們看到在紅綠燈的燈號轉變為紅燈之後，機車都已經
    停下來，卻有壹台營小客車沒有停下來，繼續穿過停等線，
    並朝我的方向開過來，所以我們便以手勢攔查他，並無鳴笛
    或揮旗。攔下營小客車之後，我們告知他『闖紅燈』的事實
    ，請他出示證件，就依規定舉發他。」等語明確（見原審卷
    第27頁反面），並當庭提出本件交通違規之採證光碟，嗣經
    原審另依職權勘驗違規當時警員所拍攝之採證錄影光碟之結
    果，經播放檔名「555-XU闖紅燈.MOD」之錄影內容，見：「
    畫面00:00:00秒時，大同路二段南北雙向道路上有多輛汽、
    機車通行中，畫面00:00:01秒時，大同路二段與立德十一路
    交岔路口之大同路方向（北往南）交通號誌轉換為紅燈及左
    轉綠燈，一輛行駛於大同路二段北往南車道上之黑色自小客
    車減速停車等待紅燈；畫面00:00:04秒時，一輛行駛於大同
    路二段上（南向北方向）之黃色計程車直行通過上開路口，
    向警員方向行駛；畫面00:00:07秒時，警察站出揮動手中指
    揮棒，並指示車輛向前靠邊停車，期間並向駕駛人稱闖紅燈
    ；畫面00:00:31秒時，見該車車牌號碼為555-XU號，畫面00
    :01:00秒時，警員告知計程車司機其闖紅燈，該司機答稱其
    趕著載個人，其係辛苦人（臺語），之後稱其沒有看到紅燈
    等語。」此有原審99年5月13日勘驗筆錄在卷可稽（見原審
    卷第34頁）。經審酌上開勘驗內容，該車牌號碼555-XU號計
    程車駕駛人於99年2月11日15時1分許，在臺南市○○路○段
    與立德十一路之交岔路口處確實有闖紅燈，核與舉發警員即
    證人曾昭賢之證述相符，是抗告人確有闖紅燈之違規行為，
    堪可認定。抗告人空言抗辯：伊未闖紅燈，本件無闖紅燈之
    物證云云，顯非可採。
  (三)次按道路交通管理處罰條例事件之本質為行政罰，與對犯罪
    行為予以追訴、以實踐國家刑罰權為規範目的之刑事訴訟程
    序並不相同，是法院對於聲明異議案件之調查，無須經言詞
    辯論程序，對於證據能力、調查證據之方法，亦均不受刑事
    訴訟法第155條第2項、第159條第1項、第159條之4、第165
    條規定之限制。對於現場錄影之採證光碟內容，原法院業於
    訊問抗告人時，當庭諭知將依職權另勘驗（見原審卷第28頁
    ），嗣後並已依職權進行勘驗無訛，亦有該勘驗筆錄在卷可
    參（見原審卷第34頁），揆諸上開說明，自得為裁判之依據
    。是抗告人爭執原法院就上開光碟未於訊問時當庭進行勘驗
    ，難令伊心服云云，委無足採。
六、綜上所述，抗告人駕駛車牌號碼555-XU號營業一般小客車，
    於上開時地確有闖紅燈之違規行為，且上開舉發通知單上所
    載應到案日係99年2月26日，距抗告人於99年3月1日向原處
    分機關提出陳訴時，經核已逾越應到案期限而在30日內，則
    原處分機關裁決時依道路交通管理處罰條例第53條第1項、
    第63條第1項第3款（原處分漏載第1項第3款）及違反道路交
    通管理事件統一裁罰基準表之相關內容，以抗告人逾越應到
    案期限30日內，而對抗告人處以基準表內所定之罰鍰2,900
    元，及記違規點數3點之處分，於法核無違誤。從而，原裁
    定以，本件異議為無理由，駁回抗告人於原審所提之異議，
    其認事用法並無不當，抗告人所提抗告，為無理由，應予駁
    回。
七、據上論斷，應依道路交通案件處理辦法第26條，刑事訴訟法
    第412條，裁定如主文。
中    華    民    國    99    年    7     月    13    日
                  刑事第四庭    審判長法  官  吳志誠
                                      法  官  吳森豐
                                      法  官  彭喜有
以上正本證明與原本無異。
不得再抗告。
                                      書記官  黃子起
中    華    民    國    99    年    7     月    14    日

司法院資訊處製作；財團法人民間司法改革基金會備份。
